臺灣花蓮地方法院民事判決
111年度勞訴字第4號
原      告  李漢祥  
訴訟代理人  楊蕙怡律師(法扶律師)
被      告  隆鑫企業社即林珈文



上列當事人間請求職業災害損害賠償事件，本院於民國111年6月
7日言詞辯論終結，判決如下：
    主      文
被告應給付原告新臺幣925,018元，及自民國111年4月21日起至
清償日止，按年息百分之5計算之利息。
原告其餘之訴駁回。
訴訟費用由被告負擔百分之72，餘由原告負擔。
本判決第一項得假執行。但被告如以新臺幣925,018元，為原吿
預供擔保，得免為假執行。
    事實及理由
壹、程序方面
一、被告經合法通知未於言詞辯論期日到場，核無民事訴訟法第
    386條各款所列情形，爰依原告之聲請，由其一造辯論而為
    判決。
二、按訴狀送達後，原告不得將原訴變更或追加他訴。但請求之
    基礎事實同一、擴張或減縮應受判決事項之聲明、不甚礙被
    告之防禦及訴訟之終結者，不在此限。民事訴訟法第255條
    第1項但書第2款、第3款、第7款定有明文。本件原告起訴時
    聲明請求被告應給付新臺幣（下同）322,686元，及自起訴
    狀繕本送達翌日起至清償日止，按年息5%計算之利息，嗣就
    本金部分變更為1,279,087元、利息起算日部分變更為「民
    事追加訴之聲明狀繕本送達翌日」（卷105、107頁），核其
    變更，與前揭規定相符，應予准許。
貳、實體方面
一、原告起訴主張：原告自民國109年12月18日起受雇於被告隆
    鑫企業社即林珈文（下稱被告），惟被告未為原告投保勞工
    保險。原告於同年12月20日受被告指示進行C型鋼吊料工作
    ，並協助整理鋼筋及推料時，詎C型鋼未能向前就位，而朝
    原告處滑落於地，致原告手指遭C型鋼壓傷重創（下稱系爭
    事故），而生右手第三指嚴重開放性骨折、伸指肌腱斷裂等
    傷害（下稱系爭傷害）。被告未能提供安全工作環境，違反
    職業安全衛生法、職業安全衛生設施規則之義務，而有過失
    。爰依勞動基準法（下稱勞基法）第59條第1項、民法第184
    條第2項、第193條第1項、第195條第1項前段等規定，請求
    被告給付醫療費用11,226元、交通費用5,460元、看護費用6
    ,000元、原領工資補償346,800元、勞動能力減損709,601元
    、精神慰撫金200,000元等語。並聲明：被告應給付原告1,2
    79,087元，及自民事追加訴之聲明狀繕本送達翌日起至清償
    日止，按年息5%計算之利息。　　
二、被告經合法通知，未於言詞辯論期日到場，亦未提出書狀作
    何聲明或陳述。
三、本院判斷如下：
　㈠原告所受系爭傷害是否屬職業災害？ 
　⒈按勞基法第59條之職業災害補償，勞工之行為必須是在執行
    職務，勞工因執行職務或從事與執行職務相牽連之行為，而
    發生之勞工之疾病、傷害、殘廢或死亡，均屬之。且「災害
    」與勞工所擔任之「業務」間存在相當因果關係者而言。而
    所謂「相當因果關係」，指「災害」係勞工所擔任業務之內
    在或通常伴隨的潛在危險的現實化。所謂「業務」，則除勞
    工本於勞動契約原定應提供之勞務給付本身之外，勞工伴隨
    該勞務給付之作業活動所衍生，於就業上一切必要行為及其
    附隨行為而具有合理連結關係者均包含在內。又勞基法第59
    條職業災害之補償規定，係為保障勞工，加強勞、雇關係、
    促進社會經濟發展之特別規定，性質上非屬損害賠償。且職
    業災害補償乃對受到「與工作有關傷害」之受僱人，提供及
    時有效之薪資利益、醫療照顧及勞動力重建措施之制度，使
    受僱人及受其扶養之家屬不致陷入貧困之境，造成社會問題
    ，其宗旨非在對違反義務、具有故意過失之雇主加以制裁或
    課以責任，而係維護勞動者及其家屬之生存權，並保存或重
    建個人及社會之勞動力，是以職業災害補償制度之特質係採
    無過失責任主義，凡雇主對於業務上災害之發生，不問其主
    觀上有無故意過失，皆應負補償之責任，不論受僱人有無過
    失，皆不減損其應有之權利。上開職業災害，固以該災害係
    勞工基於勞動契約，在雇主監督指揮下從事勞動過程中發生
    （即具有業務遂行性），且該災害與勞工所擔任之業務間存
    在相當因果關係（即具有業務起因性），亦即勞工因就業場
    所或作業活動及職業上原因所造成之傷害。而就業場所包括
    僱用勞工工作之場所、因勞工工作上必要設置之場所或其附
    屬建築等，且基於前述職業災害補償制度立法宗旨，關於就
    業場所及執行職務之內涵，應適度從寬認定，凡勞工在工作
    期間內於雇主提供供所屬勞工履行契約提供勞務之場所發生
    傷害，均屬職業災害（最高法院107年度台上字第1056號判
    決意旨參照）。
　⒉本件原告受雇於被告，則原告於系爭事故發生當日受被告指
    示整理並推動鋼筋之行為，係執行業務之行為，其手指因C
    型鋼受傷之結果，係因原告提供勞務所生危險之現實化，故
    具備業務遂行性及業務起因性，應屬職業災害，故原告請求
    被告應依據勞基法第59條之規定負職業災害補償責任，自屬
    有據。
　㈡原告依勞基法第59條規定，請求被告給付醫療費用及原領工
    資補償有無理由？如有，金額應為若干？
　⒈按勞工因遭遇職業災害而致死亡、失能、傷害或疾病時，雇
    主應依下列規定予以補償。但如同一事故，依勞工保險條例
    或其他法令規定，已由雇主支付費用補償者，雇主得予以抵
    充之：一、勞工受傷或罹患職業病時，雇主應補償其必需之
    醫療費用。二、勞工在醫療中不能工作時，雇主應按其原領
    工資數額予以補償，勞基法第59條第1款前段、第2款本文定
    有明文。勞基法第59條第2款所稱原領工資，係指該勞工遭
    遇職業災害前一日正常工作時間所得之工資。其為計月者，
    以遭遇職業災害前最近一個月正常工作時間所得之工資除以
    三十所得之金額，為其一日之工資，亦為勞基法施行細則第
    31條所明定。本件原告所受系爭傷害為職業災害，業經本院
    認定如前，自得請求被告補償必需之醫療費用及原領工資。
　⒉醫療費用部分：
　　原吿請求被告補償必需之醫療費用11,226元，固提出佛教慈
    濟醫療財團法人花蓮慈濟醫院（下稱慈濟醫院）醫療費用收
    據為證（卷第27頁至第41頁），惟被告於110年2月23日勞資
    爭議調解時，已就醫療費用補償給付5,000元，有花蓮縣政
    府爭議調解紀錄在卷可稽（卷第25頁）。是原告僅得請求6,
    226元（計算式：11,226－5,000＝6,226），逾此範圍之請求
    ，即屬無據。
　⒊原領工資補償部分：
    觀諸慈濟醫院110年1月19日診斷證明書醫囑記載：「此人（
    即原告）因右側第三近端指骨骨折癒合不良於同年1月10日
    入院，同年月11日接受復位固定術。因病情穩定於同年月13
    日出院，於同年月19日門診治療複查。宜休養3個月，需輔
    具使用。」、同年3月25日診斷證明書醫囑記載：「原告於1
    09年12月20日9：22時至急診就醫，於同年月日行開放性復
    位及骨內固定手術後入院，於同年月24日出院；原告因右手
    第三指近端指骨手術後移位於110年1月10日入院，同年月11
    日接受復位固定術，因病情穩定於同年月13日出院，…。宜
    休養3個月，需石膏使用。患肢勿負重，應持續門診追蹤治
    療。」等語（卷第23頁），佐以兩造於110年2月23日勞資爭
    議調解時，已就109年12月20日起至110年2月20日之原領工
    資補償52,800元成立調解，有花蓮縣政府爭議調解紀錄在卷
    可稽（卷第25至第26頁），是依原告以每日工資1,200元、
    每月薪資26,400元受雇於被告（卷第26頁），並自110年2月
    21日起至110年6月24日共4月3日計算，原告得請求之原領工
    資補償為109,200元（計算式：（26,400×4個月）＋（1,200×
    3日）＝109,200元），逾此範圍之請求，即屬無據。
　⒋因此，原告基於職業災害補償之法律關係，得請求被告給付
    醫療費用補償及工資補償115,426元（計算式：6,226＋109,2
    00＝115,426）。
　㈢原告主張被告應負侵權行為損害賠償責任，有無理由？
　⒈按違反保護他人之法律，致生損害於他人者，負損害賠償責
    任，民法第184條第2項定有明文。次按勞工因職業災害所致
    之損害，雇主應負賠償責任，職業災害勞工保護法第7條亦
    有明文。上開民法第184第2項所謂保護他人之法律，係指保
    護他人為目的之法律，亦即一般防止妨害他人權益或禁止侵
    害他人權益之法律而言。而職業安全衛生法及其子法，依該
    法第1條規定，其立法目的即是為防止職業災害及保障勞工
    安全與健康，自屬民法第184條第2項規定之保護他人之法律
    。又按雇主使勞工從事工作，應在合理可行範圍內，採取必
    要之預防設備或措施，使勞工免於發生職業災害。雇主對下
    列事項應有符合規定之必要安全衛生設備及措施：一、防止
    機械、設備或器具等引起之危害，職業安全衛生法第5條第1
    項、第6條第1項第1款分別定有明文。
  ⒉查本件被告未提供安全工作之環境，致發生系爭事故，應認
    被告違反前開職業安全衛生法第5條第1項、第6條第1項第1 
    款規定之情形，其就系爭事故發生有過失，且與系爭傷害具
    有相當因果關係，原告主張被告應依民法第184條第2條規定
    ，就其因系爭事故所受損害，負侵權行為損害賠償責任，自
    屬有據。
　㈣原告主張所受各損害賠償項目有無理由？若有，金額應各以
    若干為適當？
　  按不法侵害他人之身體或健康者，對於被害人因此喪失或減
    少勞動能力或增加生活上之需要時，應負損害賠償責任。不
    法侵害他人之身體、健康、名譽、自由、信用、隱私、貞操
    ，或不法侵害其他人格法益而情節重大者，被害人雖非財產
    上之損害，亦得請求賠償相當之金額，民法第193條、第195
    條定有明文。茲就原告請求之項目及金額，是否准許，分述
    如下：
  ⒈交通費用部分：原告主張其因系爭傷害由親人接送前往慈濟
    醫院就醫共14次，並以花蓮縣之計程車收費費率計算原告住
    處與慈濟醫院間之單趟車資為390元，所需交通費用共計5,4
    60元。本件原告就醫治療期間，雖實際上未搭乘計程車而由
    親人自行駕車接送，然此種親屬支出勞力時間及費用，亦可
    評價為金錢，而不能嘉惠於加害人，仍應認原告受有相當於
    計程車資之交通費損害，始符公平原則。是原告請求交通費
    用5,460元，洵為有據，應予准許。
  ⒉看護費用部分：本件原告固主張其因系爭事故受有系爭傷害
    ，由親人日夜看護照料而受有看護費用之損失，然觀諸慈濟
    醫院110年1月19日診斷證明書醫囑記載：「原告因右側第三
    近端指骨骨折癒合不良於同年1月10日入院，同年月11日接
    受復位固定術。因病情穩定於同年月13日出院，於同年月19
    日門診治療複查。宜休養3個月，需輔具使用。」、同年3月
    25日診斷證明書醫囑記載：「原告於109年12月20日9：22時
    至急診就醫，於同年月日行開放性復位及骨內固定手術後入
    院，於同年月24日出院；原告因右手第三指近端指骨手術後
    移位於110年1月10日入院，同年月11日接受復位固定術，因
    病情穩定於同年月13日出院，…。宜休養3個月，需石膏使用
    。患肢勿負重，應持續門診追蹤治療。」、同年9月6日診斷
    證明書醫囑記載：「據原告自述及本院病歷資料，原告自10
    9年12月20日起擔任隆鑫企業社鐵工；同年月日8：20被C型
    鋼壓傷，造成右手第3指開放性骨折，至本院急診就醫，於
    同年月日行開放性復位及骨內固定手術後入院，於同年月24
    日出院；於110年1月10日入院，於同年月11日接受復位固定
    術，同年月13日出院，…門診追蹤治療。於同年4月16日、同
    年5月3日、同年6月4日、同年7月2日骨科門診就診，因伸指
    肌腱斷裂導致伸直無力，於同年7月5日住院，於同年月6日
    行自體肌腱轉移韌帶縫合手術，於同年月8日出院，…，需續
    門診追蹤及復健治療。」等語（卷第21頁至第23頁），均無
    記載需專人照護之情，則原告既未能提出其他證據以實其說
    ，自不能據憑其一己之詞即認其受有看護費用之損失，是原
    告此部分之主張，並不可採。　
　⒊勞動能力減損部分：
　⑴按所謂喪失或減少勞動能力，謂職業上工作能力全部或一部
    滅失之意。依慈濟醫院工作能力鑑定報告記載：「因個案（
    即原告）之工作型態負重為其主要核心職務內容，故採取加
    州永久失能等級表來作工作能力之判定。根據原告主訴之前
    最多可舉起30公斤之板材，原告目前負重量約為20公斤，僅
    剩之前負重能力之67%，且原告可執行攀爬、彎腰、蹲姿、
    攜行，故整體工作能力約為之前之90%」，有慈濟醫院111年
    2月24日慈醫文字第1110000595號函在卷可憑（卷第79頁至
    第91頁），是原告勞動能力減損比例為10%，堪以認定。
　⑵次按雇主依勞基法第59條規定所負之補償責任，係法定補償
    責任，此與依民法規定負侵權行為賠償責任者不同。勞基法
    第60條規定，雇主依同法第59條規定給付之補償金額，得抵
    充就同一事故所生損害之賠償金額。旨在避免勞工或其他有
    請求權人就同一職業災害所生之損害，對於雇主為重複請求
    ，有失損益相抵之原則（最高法院103年度台上字第2076號
    判決意旨參照）。則參照勞基法第59條第2、3款之立法例，
    工資損失及與勞動能力減損或喪失相當之殘廢補償既非可併
    存之請求，則於被害人依侵權行為請求損害賠償時，既以填
    補損害為目的，雇主並可抵充同一事故之損害賠償金額之立
    法意旨，應認於同期間工資給付及勞動力減損以填補被害人
    損害之同一目的內，亦不得重覆請求。又原告於109年12月2
    0日至110年6月24日已獲被告給付原領工資補償，如前所述
    ，則原告應僅能自110年6月25日起請求被告給付勞動能力減
    損之損害。
　⑶本件原吿為85年3月27日生，自110年6月25日起至原告屆滿強
    制退休年齡之150年3月27日止，尚有39年9月2日工作期間，
    依原告受傷前之月薪26,400元為計算基礎，並以勞動能力減
    損百分之10比例計算其勞動能力減損，依霍夫曼式計算法扣
    除中間利息（首期給付不扣除中間利息）核計其金額為704,
    132元【計算方式為：31,680×21.00000000+(31,680×0.0000
    0000)×(22.00000000-00.00000000)=704,132.0000000000。
    其中21.00000000為年別單利5%第39年霍夫曼累計係數，22.
    00000000為年別單利5%第40年霍夫曼累計係數，0.00000000
    為未滿一年部分折算年數之比例(9/12+2/365=0.00000000)
    。採四捨五入，元以下進位】。逾此範圍之請求，應屬無據
    。
　⒋精神慰撫金部分：
　⑴按人格權遭遇侵害，受有精神上之痛苦，而請求非財產上損
    害賠償，其核給之標準，須以相當金額為限，而所謂相當，
    自應以實際加害情形與其人格權之影響是否重大，及被害人
    之身分地位與加害人經濟狀況等關係定之（最高法院47年台
    上字第1221號、86年度台上字第3537號民事裁判意旨參照）
    。又慰藉金之賠償須以人格權遭遇侵害，使精神上受有痛苦
    為必要，其核給之標準固與財產上損害之計算不同，然非不
    可斟酌雙方身分資力與加害程度，及其他各種情形核定相當
    之數額（最高法院51年台上字第223號民事裁判意旨參照）
    。
　⑵查原吿為85年次，正值青壯年，其因系爭事故造成其身體受
    損，身心受創，精神上自受有莫大之痛苦，原告自得請求被
    告賠償相當之慰撫金。本院審酌兩造身分、地位、教育程度
    、經濟狀況及原告受害程度等一切狀況，並有本院依職權調
    閱兩造稅務電子閘門資料查詢表在卷可稽，認為原告請求精
    神慰撫金應以100,000元為適當。
  ⒌依上開說明，原告可請求被告給付交通費用5,460元、勞動能
    力減損704,132元、精神慰撫金100,000元，共計809,592元
    。又原告請求交通費用、精神慰撫金與勞基法第59條之醫療
    費用及工資補償，給付目的各別、勞動能力減損與工資補償
    請求期間並未重疊，不另予抵充，附此敘明。
　⒍綜上，原告得請求被告補償及損害賠償之金額合計為925,018
    元【計算式：115,426＋809,592＝925,018】。
四、末按給付無確定期限者，債務人於債權人得請求給付時，經
    其催告而未為給付，自受催告時起，負遲延責任。其經債權
    人起訴而送達訴狀，或依督促程序送達支付命令，或為其他
    相類之行為者，與催告有同一之效力。民法第229條第2項定
    有明文。又遲延之債務，以支付金錢為標的者，債權人得請
    求依法定利率計算之遲延利息。但約定利率較高者，仍從其
    約定利率。應付利息之債務，其利率未經約定，亦無法律可
    據者，週年利率為百分之5。民法第233條第1項、第203條亦
    有明文。本件原告請求有理由部分，併請自民事追加訴之聲
    明狀繕本送達翌日（即111年4月21日，卷第125頁）起至清
    償日止，按年息百分之5計算之利息，依上開規定，亦有理
    由，併予准許。
五、綜上所述，原告依職業災害補償、侵權行為之法律關係，請
    求被告給付925,018元，及自111年4月21日起至清償日止，
    按年息5%計算之利息，為有理由，應予准許。逾此範圍之請
    求，為無理由，應予駁回。又本件係就勞工之給付請求，為
    雇主敗訴之判決，依勞動事件法第44條第1項規定，就原告
    勝訴部分依職權宣告假執行，並依同條第2項規定，職權宣
    告被告預供擔保後，得免為假執行。
六、本件事證已臻明確，原告其餘攻防方法及訴訟資料經本院斟
    酌後，核與判決結果不生影響，爰不一一論述，併此敘明。
七、訴訟費用負擔之依據：民事訴訟法第79條。
中　　華　　民　　國　　111 　年　　6 　　月　　24　  日
                    勞動法庭  審判長法  官  李可文　
　　　　　　　　　                  法  官  林敬展
　　　　　　　　　                  法  官  蔡培元　　
以上正本係照原本作成。
如對本判決上訴，須於判決送達後20日內向本院提出上訴狀。
如委任律師提起上訴者，應一併繳納上訴審裁判費。
中　　華　　民　　國　　111 　年　　6 　　月　　24　　日
                    　　            書記官　謝佩真